臺灣高等法院刑事判決　　　　　　　 100年度上易字第1870號
上　訴　人　臺灣士林地方法院檢察署檢察官
被　　　告　陳忠勝
上列上訴人因恐嚇案件，不服臺灣士林地方法院100 年度易字第
224號，中華民國100年7 月28日第一審判決（起訴案號：臺灣士
林地方法院檢察署100 年度偵字第5311號），提起上訴，本院判
決如下：
    主  文
上訴駁回。
    事  實
一、陳忠勝（綽號「二頭」）前因竊盜案件，經臺灣士林地方法
    院民國96年度易字第1175號判處有期徒刑3月、6月、3月、3
    月，應執行有期徒刑1 年確定；97年間，又因竊盜案件，為
    同院判處有期徒刑5月，減為有期徒刑2月又15日確定。嗣上
    開2 案件之罪經同院以97年度聲字第1194號減刑及定執行刑
    為有期徒刑6月確定，送監執行後，於97年5月31日縮刑期滿
    執行完畢。仍不知警惕，復意圖為自己不法所有，分別基於
    恐嚇取財之犯意，於附表編號第1號至第8號所示時間，前往
    陳銀經營之「清茶館」（址設新北市○○區○○路95巷 2
    之7號），以附表編號第1號至第8 號所示之恐嚇言詞恫嚇陳
    銀，致陳銀心生畏懼，唯恐無法繼續營業維生，而依陳
    忠勝之要脅，於附表編號第1號至第7號所示之時間，先後交
    付如附表編號第1號至第7號所示之金錢予陳忠勝而恐嚇取財
    既遂。附表編號第8 號，則因員警據報前往處理，當場逮捕
    陳忠勝，陳銀始未交付金錢而恐嚇取財未遂。
二、案經陳銀訴由新北市政府警察局淡水分局報請臺灣士林地
    方法院檢察署檢察官偵查起訴。
    理  由
甲、有罪部分
壹、程序部分
    按被告以外之人於審判外之言詞或書面陳述，除法律有規定
    者外，不得作為證據，刑事訴訟法第159條第1項固定有明文
    ；惟被告以外之人於審判外之陳述，雖不符同法第159條之1
    至第159之4之規定，而經當事人於審判程序同意作為證據，
    法院審酌該言詞陳述或書面陳述作成時之情況，認為適當者
    ，亦得為證據。又當事人、代理人或辯護人於法院調查證據
    時，知有第159條第1項不得為證據之情形，而未於言詞辯論
    終結前聲明異議者，視為有前項之同意，同法第159條之5第
    1、2項亦定有明文。被告對卷內被告以外之人之供述證據均
    不爭執，本院於審理時提示上開審判外陳述之內容並告以要
    旨，且經公訴人、被告到庭表示意見，亦未於言詞辯論終結
    前對該等記載審判外陳述筆錄之證據資格有何異議，依據首
    開規定，應視為被告已有將上開審判外陳述作為證據之同意
    ，本院審酌上開被告以外之人審判外陳述作成時之情況，並
    無不能自由陳述之情形，亦未見有何違法取證或其他瑕疵，
    且與待證事實具有關聯性，認為以之作為證據應屬適當，自
    均有證據能力。至於本院下列所引用卷內之文書證據及證物
    ，並無證據證明係公務員違背法定程序所取得，且檢察官、
    被告於本院均未主張排除下列文書證據、證物之證據能力，
    且迄本院言詞辯論終結前均未表示異議，本院審酌前揭文書
    證據、證物並非公務員違背法定程序所取得，亦無顯有不可
    信之情況，依刑事訴訟法第158條之4反面解釋及第159條之4
    之規定，認均有證據能力。
貳、實體部分
一、訊據被告陳忠勝矢口否認有上開恐嚇取財犯行，辯稱：陳
    銀欠伊乾爹陳萬生賭債新臺幣（下同）50萬元，陳萬生將此
    50萬元債權送給伊，伊為追討債務，於99年11月間前往上址
    清茶館找陳銀拿錢，並未揮舞斧頭、鐮刀恐嚇，亦未向陳
    銀恫稱若不給錢，就讓陳銀無法開店之言詞以索取金錢
    （本院卷第33頁反面、第45頁反面、第46頁反面參照）云云
    。
二、經查，證人即告訴人陳銀證稱：伊之前欠陳萬生50萬元賭
    債，在陳萬生過世前，伊開5 張、面額各10萬元支票給陳萬
    生，已全部還清，陳萬生的太太從未向伊要過錢，被告從99
    年起多次到伊經營之清茶館向伊討錢，時間都是下午約1 、
    2 點左右，被告每次來要錢，伊說沒錢，被告就說伊欠陳萬
    生錢，他要來收錢，被告並未提出任何債權證明文件，伊表
    示未欠陳萬生債務，被告就大聲說若拿不到錢，要讓伊的店
    開不成；被告來找伊拿錢好幾次，伊不識字，本來沒有作紀
    錄，從99年11月開始將被告要錢的日期、金額記在紙條，紙
    條上之「二頭」、「99年11月2 日3,000 」、「12月2 日3,
    000 」等字樣是黃秀珍幫伊寫，其他的都是伊自己依照被告
    來要錢的日期、金額記錄；99年11月1日這次（附表編號第1
    號），被告在店外等，樣子很兇，被告大聲說要不要給錢，
    不然不讓伊開店，伊很害怕，就給被告錢；99年11月2 日（
    附表編號第2 號）被告來找伊，叫伊拿幾千元給他，伊表示
    沒錢，被告就一直在店外等，很兇說沒錢就不要想開店，不
    然他就不叫「二頭」，伊聽到被告說的話會害怕，才會給被
    告錢；被告在99年12月2日（附表編號第3號）又來要錢，說
    如果拿不到錢就讓伊的店開不成；100年1月2日、1月12日（
    附表編號第4號、第5 號）這兩次被告各向伊索取3仟元，被
    告都會說如果不給錢要讓伊的店開不下去；100年3月2日、4
    月2日（附表編號第6號、第7 號）這兩次，被告又來向伊各
    要3 仟元，100年4月2日這次伊向黃秀珍借3仟元，在店門外
    交錢給被告；100年4月19日13時30分許（附表編號第8 號）
    ，被告叫伊給他幾千塊錢，又要伊把欠人家的50萬元拿出來
    還，伊回答被告「我沒欠誰錢，你一直來拗我的錢沒意思」
    ，被告就說「你就是要還錢啦，如果不還錢我店就不讓你開
    」，並在伊店門口大罵「看你要不要拿出來啦」及罵髒話，
    後來警察就到場，這次伊未拿錢給被告，伊雖有回嘴，但還
    是覺得害怕等語（偵卷第10頁背面、第11頁正面、第63頁、
    原審卷第73至77頁參照）。核與證人即清茶館員工黃秀珍所
    證相符：被告來清茶館找告訴人陳銀拿錢，時間都是中午
    時段，被告在店門口大小聲，陳銀只好出去，然後進來問
    伊身上有沒有錢，陳銀對伊說「店快要開不成，有人說今
    天不給錢，明天就無法開店」，被告站在外面等著拿錢；伊
    有幫陳銀寫過紙條，「二頭」、「99年11月2日3,000」、
    「99年12月2日3,000」之字樣是伊寫的，其他是陳銀的筆
    跡，伊於99年11月2日（附表編號第2號）幫陳銀寫紙條，
    當天被告來拿錢後，陳銀就叫伊幫她寫，99年12月2 日（
    附表編號第3 號）被告又來拿錢，伊再幫陳銀記錄；99年
    11月1日（附表編號第1號）陳銀向別人借1 仟元，加上店
    裏抽屜內的3 佰元，共交給被告1仟3佰元，陳銀在紙條補
    記這一筆錢，每次只要被告拿錢之後，陳銀就會開抽屜拿
    紙條出來記錄；100年4月2日那次（附表編號第7號）告訴人
    陳銀向伊借3 仟元，告訴人陳銀先前曾向伊借錢，伊身
    上沒錢，陳銀就向附近的店家借錢給被告；陳銀有說那
    50萬元已還清，被告卻還再來討錢；100年4月19日（附表編
    號第8 號），陳銀與被告站在店外面吵，不久警察到場將
    被告帶走；陳銀與被告並無債務糾紛，被告以強勢脅迫，
    不給錢就大小聲、罵髒話，被告還說不讓陳銀做生意，陳
    銀怕如果不給被告錢，被告會對清茶館不利，心生畏懼只
    好照被告要求給錢，伊印象中被告向陳銀拿錢至少有五、
    六次以上等語（偵卷第15頁正面、第63、64頁、原審卷第79
    、80頁、第81頁正面參照），並有證人即告訴人陳銀記載
    遭恐嚇時間、金錢之紙條1 紙在卷可稽（偵卷第29頁正面）
    。又被告於附表編號第8 號之時間再度於清茶館門口叫囂，
    員警據報前往處理，當場逮捕被告，並以被告為現行犯而執
    行附帶搜索，於被告騎乘之車牌號碼HZU-663 號機車置物箱
    內查獲斧頭、鐮刀各1 支（非本件犯罪所用之物，詳後述）
    ，有新北市政府淡水分局逮捕通知書、搜索扣押筆錄、扣押
    物品目錄表、機車、斧頭、鐮刀照片3 幀在卷可稽（偵卷第
    16至18頁、第20頁、第30、31頁參照），況被告於本院羈押
    訊問時亦對上開事實均供承不諱（本院卷第14頁反面參照）
    ，堪認證人即告訴人陳銀前開證述屬實，應可採信。又被
    告於「99年11月1日某時」（即附表編號第1號）向告訴人陳
    銀索取「1仟3佰元」、於「99年11月2 日某時」（即附表
    編號第2號）向告訴人陳銀索取「3仟元」，經證人即告訴
    人陳銀前開證述明確，並有卷附記載被告索取金錢之日期
    、金額紙條可佐，起訴書附表編號一、二「取得金錢」欄就
    上2筆金額顯屬誤載，應予更正。
三、次查，被告於附表編號第1號至編號第8號所示之時地，藉詞
    為陳萬生追討債務，並未提出任何借據、票據或任何債權文
    件，告訴人陳銀早已還清欠陳萬生之賭債等情，經證人即
    告訴人陳銀前開證述綦詳，而陳萬生於89年11月27日死亡
    ，有陳萬生個人基本資料1 紙在卷可稽（偵卷第41頁參照）
    ，陳萬生死亡之時間距被告於99年起開始向告訴人陳銀索
    取金錢，前後相隔10年之久，若陳萬生果有委託被告處理債
    權，被告何以遲延10年之後才著手催討。抑且，被告於警詢
    供稱陳萬生多年前出具委託書向告訴人陳銀討債，但無法
    提出云云（偵卷第7 頁背面參照），於原審法院供稱：沒有
    借據或債權文件等語（原審法院100年度聲羈字第129號卷第
    4 頁、原審卷第21頁正面參照），可徵被告聲稱為陳萬生討
    債，卻無法提出任何債權證明或陳萬生委託處理之債權文件
    ，其辯稱受陳萬生委託催討債務因而向告訴人陳銀索取金
    錢云云，難認屬實。再者，被告於警詢供稱：伊乾媽陳林素
    英（即陳萬生之妻）知道這筆錢要給伊，伊用向告訴人陳
    銀討得之錢付房租云云（偵卷第8 頁背面參照），於偵訊時
    供稱：伊幫乾爸陳萬生討債，向告訴人陳銀討到的錢交還
    給乾媽陳林素英，從99年12月開始還，有1次還3仟元，共還
    五次，都在初一、初二，拿到淡水陳萬生家前面云云（偵卷
    第39、73頁參照），於原審法院則先後辯稱：向告訴人陳
    銀拿到的1 萬2仟元加上白包3仟元都交給乾媽陳林素英云云
    （原審卷第69頁正面參照）、陳萬生將該50萬元移轉給伊，
    算是送給伊，伊拿6、7仟元給乾媽陳林素英云云（原審卷第
    86頁正、背面參照），足見被告聲稱之50萬元債權，究係陳
    萬生委託其催討、或陳萬生移轉給被告，前後供述不一，而
    其向告訴人陳銀索得金錢後，或供稱用以支付被告之房租
    ，或供稱交還給陳萬生之妻陳林素英，足見被告之供述反覆
    ，若被告係受讓取得該50萬元債權，何須將向告訴人陳銀
    索得之款項交給陳林素英，益證被告辯詞瑕疵迭現，顯無足
    採。另外，被告供稱其於陳萬生過世後，仍經常前往陳萬生
    位於淡水住處，最近一次是100年4月初云云，而陳萬生及其
    妻陳林素英之住所位於「新北市淡水區崁頂79號」，有戶籍
    資料在卷可參（偵卷第41、42頁參照），經員警於100年6月
    1 日偕同被告前往上址，上址為「國家新都社區」，該社區
    住戶名冊查無陳林素英此人，有警詢筆錄、新北市淡水區地
    圖可稽（偵卷第75頁背面、第78頁參照），被告即改稱：之
    前去「國家新都社區」找過乾媽陳林素英，大約2、3個月沒
    聯絡，最後一次是在淡水捷運站附近遇到，伊找不到陳林素
    英，有遇到陳林素英的女兒云云（偵卷第75頁背面、第81頁
    參照），惟陳林素英既非「國家新都社區」住戶，被告如何
    至該社區找陳林素英並交付金錢，足證被告之供述不實，難
    以採信，其辯稱告訴人陳銀積欠陳萬生50萬元，前往清茶
    館找告訴人陳銀討債云云，顯屬空言，被告意圖為自己不
    法所有，以恐嚇言詞使告訴人陳銀交付金錢，至為顯然。
四、被告於警詢先是供稱：大約向告訴人陳銀拿錢二至三次，
    一次1仟2佰元，兩次3 仟元云云，嗣於同次警詢供稱：伊於
    99年12月、100年1月、2月、3月向告訴人陳銀索取金錢共
    四次，總共拿1萬2仟元云云（偵卷第8 頁正、背面參照），
    於偵訊供稱：99年11月初第一次向告訴人陳銀拿錢，前後
    拿四次，共1萬2仟元云云（偵卷第39頁參照），於原審法院
    100年4月19日聲羈庭供稱：向告訴人陳銀拿過兩、三次錢
    ，有一次拿3仟元云云（原審法院100年度聲羈字第129 號卷
    第5頁參照），於原審法院100年6 月13日訊問時供稱：伊從
    99年11月開始去找告訴人陳銀討債，一開始陳銀給伊白
    包錢約2、3仟元，之後於100年1月、3月、4月又去，總共去
    四次，共拿1萬2仟元，包括上稱之白包錢云云（原審卷第21
    頁正、背面參照），於原審法院100年7月8 日準備程序先後
    稱：100年1月只有找告訴人陳銀拿錢一次、伊去找告訴人
    陳銀拿錢共四次，100年4月2 日沒去、99年11月向告訴人
    陳銀拿白包3仟元算一次，另外三次為100年2月、3月及被
    查獲之100年4月19日，總共四次、伊於警詢所稱之「共去四
    次、拿1萬2仟元」不正確，實係包含未遂這次總共四次，有
    三次拿到錢，一次1仟2佰元，兩次每次各3 仟元，99年11月
    拿3仟元白包未包含在這三次，伊拿過兩、三次錢，總額為1
    萬2仟元，上稱白包3仟元未包含在1萬2仟元內云云（原審卷
    第67頁背面、第68頁正、背面參照）。被告歷次供述向告訴
    人陳銀索取金錢之時間、金額雖有所不一，惟其供稱於99
    年11月、12月、100年1月、3月、4月各次向告訴人陳銀拿
    錢，時間與證人即告訴人陳銀、證人黃秀珍所述及前開紙
    條之記載大致相符。被告雖辯稱：伊胞兄於99年10月27日過
    世，告訴人陳銀於99年11月初拿3 仟元白包給伊云云（原
    審卷第21頁正面參照）。證人盧震東雖亦證稱：被告之胞兄
    過世，伊陪同被告去找告訴人陳銀借5 仟元處理後事，該
    次告訴人陳銀有拿錢給被告，金額伊不記得云云（原審卷
    第83頁正面參照）。惟告訴人陳銀並未於99年11月間因被
    告胞兄之喪事致贈奠儀3 仟元，經證人即告訴人陳銀證述
    明確（原審卷第78頁正面參照），證人盧震東證稱被告為辦
    理喪事向告訴人陳銀借5 仟元之情節，又與被告所辯有所
    差異，且證人盧震東亦證稱並未親眼看到告訴人陳銀拿白
    包給被告等語（原審卷第84頁正面參照），又告訴人陳銀
    於本件案發前僅見過被告一次，與被告並非舊識，經證人即
    告訴人陳銀證述在卷（原審卷第73頁正面參照），衡情告
    訴人陳銀應無為被告胞兄喪事贈送奠儀之必要，是被告辯
    稱於99年11月間告訴人陳銀致贈3 仟元奠儀云云，委無足
    取。至被告辯稱未於100年4月2日（附表編號第7號）找告訴
    人陳銀索取金錢云云，惟該次被告重施故技，到清茶館恐
    嚇告訴人陳銀交付金錢，告訴人陳銀不得不向員工黃秀
    珍借3 仟元給被告，如前述，業經證人黃秀珍證述明確，被
    告空口否認，亦無足取。又證人盧震東雖證稱其與被告共同
    前往清茶館三次，時間不記得，其去店內叫告訴人陳銀出
    來與被告說話，被告沒有對陳銀大小聲，被告說陳銀欠
    他乾爹錢超過10萬元云云（原審卷第83頁正、背面參照），
    惟證人盧震東聲稱其與被告同往清茶館之次數僅三次、時間
    均不詳，其是否於本件附表編號第1號至第8號之犯罪時間與
    被告同去清茶館不明，自無從以證人盧震東證稱被告未大小
    聲云云，遽認被告無附表編號第1號至第8號之恐嚇取財犯行
    。
五、證人即告訴人陳銀雖於警、偵訊證稱被告每次都找2、3人
    在清茶館外聚集吵鬧，並亮刀揮舞云云（偵卷第10頁背面、
    第12頁正、背面、第63頁參照）。惟證人黃秀珍證稱：被告
    曾經帶過1 名男子到場，該男子只是在旁靜靜的站著，伊看
    過有一次是盧震東進來叫陳銀出去，盧震東說外面有人要
    找陳銀，陳銀跟著盧震東出去，被告在外面等，伊沒看
    過被告、盧震東拿斧頭、鐮刀出來揮舞等語（偵卷第15頁正
    面、第64頁、原審卷第79頁背面參照）。證人即告訴人陳
    銀復於原審法院證稱：被告於100年4月19日（附表編號第 8
    號）來找伊時並未拿出斧頭、鐮刀，在此之前被告有一次拿
    斧頭、鐮刀出來揮舞，但伊不記得是哪一次；99年12月2 日
    （附表編號第3 號）被告與盧震東一起來，沒有攜帶器械，
    盧震東進來叫伊到店門口，盧震東只說被告要向伊拿錢，口
    氣沒有被告那麼兇，被告說要讓伊的店開不下去時，盧震東
    只是站在旁邊，沒有說話，100年3月2日、4月2 日（附表編
    號第6號、第7號）盧震東有與被告一起來，盧震東沒有說什
    麼，只是叫伊出去，除上開三次外，其餘被告與盧震東同時
    來找伊的時間不記得等語（原審卷第74頁背面、第75頁背面
    、第76頁正面、第78頁正面參照）。依證人陳銀、黃秀珍
    前開證述，可徵告訴人陳銀雖於警偵訊證稱被告夥同他人
    攜帶刀械恐嚇，惟於原審法院證述被告於附表編號第8 號此
    次犯行並未以斧頭、鐮刀恐嚇，且未能明確記憶及指出被告
    攜帶刀械恐嚇之時間，非得逕認被告於附表編號第1號至第8
    號除以言詞恐嚇外，尚攜帶斧頭、鐮刀恐嚇告訴人陳銀。
    另證人黃秀珍證稱看過盧震東與被告一同前往清茶館一次、
    證人陳銀證稱盧震東與被告同來三次等語，惟依渠等前開
    證述，盧震東只是進入店內告知陳銀被告在店外等候要找
    陳銀，並未對告訴人陳銀有何恐嚇取財言行；證人盧震
    東並證稱：不知被告找陳銀做何事，被告叫伊去店內問陳
    銀在不在，之後被告與陳銀在店門口講話，伊站遠遠的
    ，不知彼等談話內容，伊有時於彼等講話時去菜市場逛逛等
    語（原審卷第82頁背面、第83頁正面參照）。依證人盧震東
    上開證述，尚難認定其主觀上與被告有何共同恐嚇取財之犯
    意聯絡，復無其他證據足資證明被告與盧震東或他人有何共
    犯情節，附表編號第8 號亦僅有被告一人為員警當場逮捕，
    堪認附表編號第1號至第8號應係被告單獨所為，附此敘明。
六、綜上述，被告所辯，均無足採。本件事證明確，被告犯行堪
    以認定，應依法論科。
七、按刑法第346 條第1 項之恐嚇取財罪，其所謂恐嚇，指凡一
    切言語、舉動足以使人生畏怖心者均屬之，而該言語或舉動
    是否足以使他人生畏怖心，應依社會一般觀念衡量之，如行
    為人之言語、舉動，依社會一般觀念，均認係惡害之通知，
    而足以使人生畏怖心時，縱被害人心理狀態特別，不因而畏
    怖，仍不能不認為行為人已著手實行恐嚇取財犯行，自應成
    立該罪之未遂犯（最高法院84年度臺上字第813 號判決參照
    ）。本件被告對告訴人陳銀恫稱：「如果拿不到錢，就要
    讓你店開不成」，依社會通念衡量，被告以此等將來之惡害
    通知告訴人陳銀，足以造成告訴人陳銀畏懼，而同意交
    付金錢，自已構成恐嚇取財犯行。核被告就附表編號第1 號
    至第7號所為，均係犯刑法第346條第1 項之恐嚇取財罪，就
    附表編號第8號所為，則係犯刑法第346條第1項、第3項之恐
    嚇取財未遂罪。被告於附表編號第1號至第8號之犯行，其犯
    罪時間有所間隔，且犯意各別，應予分論併罰。被告於附表
    編號第8號因員警到場而未得逞，爰依刑法第25條第2項規定
    ，按既遂犯之刑減輕其刑。被告有犯罪事實所載有期徒刑執
    行完畢之前科，有本院被告前案紀錄表1份在卷可稽，其於5
    年內故意犯本件有期徒刑以上之各罪，應依刑法第47條第 1
    項規定，均論以累犯，並加重其刑，並就所犯附表編號第 8
    號部分依法先加後減之。
八、原審以被告罪證明確，適用刑法第346條第1 項、第3項、第
    47條第1項、第25條第2項、第51條第5款，刑法施行法第1條
    之1第1項、第2 項前段等規定，並審酌被告不思以正當途徑
    獲取財物，明知與告訴人陳銀間並無任何債權債務關係，
    竟以言詞恫嚇，使告訴人陳銀心生畏懼而先後交付金錢共
    計1萬9仟3 佰元，對告訴人陳銀身心造成危害，惡性非輕
    ，且被告犯後否認犯行，暨其犯罪之動機、目的、手段、智
    識程度、犯罪所生危害等一切情狀，分別量處被告有期徒刑
    7月、8月、8月、8月、8月、8月、8月、5月，並定其應執行
    刑為有期徒刑1年6月，另說明扣案於被告騎乘機車置物箱內
    查獲之斧頭、鐮刀各1 支（偵卷第18、31頁參照），雖為被
    告所有，惟被告於附表編號第1號至第8號之犯行並未使用上
    開斧頭、鐮刀，業如前述，被告並辯稱：上開斧頭、鐮刀係
    逢清明節，伊放在機車內作為掃墓之用，並未揮舞斧頭、鐮
    刀恐嚇等語（原審卷第20頁背面、第85頁背面參照），復無
    證據證明扣案斧頭、鐮刀係供本案附表編號第1號至第8號犯
    罪之用，故不另諭知沒收。另敘明行為人是否構成累犯，並
    非決定其是否有犯罪習慣之唯一標準（最高法院94年度臺上
    字第6611號判決參照），且保安處分之措施亦含社會隔離、
    拘束身體自由之性質，其限制人民之權利，實與刑罰同，自
    應受比例原則之規範（最高法院91年度臺上字第4625號判決
    參照）。被告雖有竊盜之前案紀錄，惟被告供稱於97年6 月
    1日出監後，做過散工，後來失業找工作找了1年多等語（原
    審卷第21頁背面參照），衡諸被告前犯竊盜等案件，距本件
    附表所示犯行逾2 年以上，堪認被告辯稱出監後曾從事正當
    職業，尚非完全不足採信，難認被告係以犯罪為日常之惰性
    行為，被告因缺錢多次恐嚇告訴人陳銀交付金錢，所為固
    應受非難，惟尚難據此逕認被告有犯罪之習慣，復無其他證
    據足以證明被告因遊蕩、懶惰成習而犯罪，因認無另宣告強
    制工作之必要。核其認事用法，均無不合，量刑亦屬妥適。
    檢察官上訴意旨雖以：數罪併罰應執行刑之量處，依刑法第
    51條第5 款之規定，係採限制加重原則，以各刑中之最長期
    以上、各刑合併之刑期以下，並以30年為最高限制，此規定
    ，係為避免累罰效應存在而設，不能據此導出使犯罪行為人
    享有過度刑罰優惠之結果。次按法律上屬於自由裁量之事項
    ，並非概無法律性之拘束，自由裁量係於法律一定之外部性
    界限內使法官具體選擇，以為適當之處理，因此在裁量時必
    須符合所適用之法規目的，亦須受法律秩序理念所指導，此
    即所謂自由裁量之內部界限。關於數罪併罰定應執行之刑，
    既屬自由裁量之範圍，即應受內部性界限之拘束，是以數罪
    併罰定執行刑時，必須兼顧刑罰衡平原則，以避免造成不當
    鼓勵犯罪之流弊。本件即便原判決就被告7 次恐嚇取財既遂
    及1 次恐嚇取財未遂犯行之宣告刑並無不當，然依上開量刑
    原則，被告所應受之執行刑至少應定有期徒刑3年6月。原判
    決就被告8次犯行，僅判處被告應執行有期徒刑1 年6月，形
    同歷次恐嚇取財犯行僅需負擔有期徒刑2月至3月之刑責，且
    被告為累犯，竟因數罪併罰定執行刑而有刑罰過度優惠，較
    法定刑度為輕之情形，不無變相鼓勵犯罪之虞，容屬未洽云
    云。惟刑之量定，係實體法上賦予法院得自由裁量之事項，
    倘未逾越法律所規定之範圍，又未明顯違背正義，即不得任
    意指摘為違法。本件原審量刑時，已依刑法第57條之規定審
    酌被告之前科素行及其犯罪之手段，所造成被害人之損害等
    一切情狀，量處罪刑及定執行刑，檢察官上訴意旨所指之各
    點，原審均已審酌，且未逾越法律所規定之範圍，又無明顯
    違背正義，公訴人仍執前詞指摘原判決不當，其上訴無理由
    ，應予駁回。
乙、無罪部分
一、公訴意旨另以：被告基於恐嚇取財犯意，於100年4月15日之
    某時，前往陳銀經營之「清茶館」，以【起訴書】附表編
    號第八號所示之言詞恫嚇陳銀，致陳銀心生畏懼，依陳
    忠勝之要脅，交付3 佰元予陳忠勝，因認被告此部分行為亦
    涉犯刑法第346條第1項之恐嚇取財犯行云云。
二、按犯罪事實應依證據認定之，無證據不得認定其犯罪事實；
    又不能證明被告犯罪者，應諭知無罪之判決，刑事訴訟法第
    154條第2項、第301條第1項分別定有明文。次按認定不利於
    被告之事實，須依積極證據，苟積極證據不足為不利被告事
    實之認定時，即應為有利被告之認定，更不必有何有利之證
    據；又事實之認定，應憑證據，如未能發現相當之證據，或
    證據不足以證明，自不能以推測或擬制之方法，以為裁判之
    基礎；且認定犯罪事實所憑之證據，無論直接或間接證據，
    其為訴訟上之證明，須達於通常一般之人均不致有懷疑，而
    得確信其為真實之程度者，始得據為有罪之認定，倘其證明
    尚未達到此一程度，而有合理之懷疑存在時，尚難為有罪之
    認定基礎（最高法院30年度上字第816 號判例、40年度臺上
    字第86號、76年度臺上字第4986號判例參照）。
三、公訴人認被告涉上開罪嫌，無非係以證人即告訴人陳銀之
    指述、卷附陳銀記載被告恐嚇日期、金額之紙條為唯一依
    據。
四、惟查，證人即告訴人陳銀證稱：100年4月15日被告說他的
    機車要加油，這次被告沒有說要讓伊的店開不成，沒有說會
    讓伊感到害怕的話，但如果伊不給被告錢，被告就在店外等
    ，伊還是會害怕，所以才會給被告錢等語（原審卷第76頁正
    面參照）。可徵被告於上開時間係藉詞機車加油向告訴人陳
    銀索討3 佰元之加油費用，而未以「如果拿不到錢，就讓
    你的店開不成」之恫嚇言詞恐嚇，縱被告口氣不佳，告訴人
    陳銀主觀上對被告感到畏懼因而交付金錢予被告，尚難遽
    認被告就此部分構成恐嚇取財犯行。
五、檢察官上訴意旨略以：原審就被告100年4月15日犯行判決無
    罪，無非係因證人陳銀證稱：被告沒有說讓我害怕的話為
    由。但證人係證稱：如果我不給被告錢，被告就在店外等，
    被告的口氣還是很兇（原審法院100年7 月13日審判筆錄第9
    頁參照），故被告雖未以口頭表述其意思，然其真意係：若
    被害人未依其要求交付金錢，被告即拒不離開店門口，且要
    錢口氣兇惡，已足以影響被害人店面正常營業，而使被害人
    心生畏懼，故其行為應已構成恐嚇取財云云。惟證人陳銀
    既已證稱被告該次並未以言詞恐嚇，至於若陳銀不給錢，
    被告就在店外等，亦不得以被告單純在外面等，即認被告涉
    犯恐嚇取財犯行。另被告的口氣雖很兇，但既未以任何惡害
    通知告訴人陳銀，亦不得以此即認被告行為構成恐嚇取財
    罪，因此檢察官此部分之上訴亦為無理由。
六、綜上所述，本件檢察官所提證據及指出證明之方法，無從說
    服本院形成被告於100年4月15日有何恐嚇取財犯行。此外，
    復無其他積極證據足資認定被告確有檢察官所指上揭犯行，
    基於無罪推定原則，既不能證明被告犯罪，自應為其無罪之
    諭知。
七、原審認被告此部分之犯罪不能證明，而為無罪之諭知，其認
    事用法，核無不合，檢察官上訴意旨，仍執陳詞，指摘原判
    決不當，求予撤銷改判，為無理由，應予駁回。
據上論斷，應依刑事訴訟法第368條，判決如主文。
本案經檢察官侯名皇到庭執行職務。
中    華    民    國   100    年    12    月    13    日
                  刑事第九庭審判長法  官  陳貽男
                                  法  官  許必奇
                                  法  官  劉興浪
以上正本證明與原本無異。
不得上訴。
                                  書記官  王詩涵
中    華    民    國   100    年    12    月    13    日
附錄：本案論罪科刑法條全文
刑法第346條第1項、第3項：
意圖為自己或第三人不法之所有，以恐嚇使人將本人或第三人之
物交付者，處6 月以上5 年以下有期徒刑，得併科1 千元以下罰
金。
前二項之未遂犯罰之。
附表：
┌──┬─────┬───────┬─────────┐
│編號│時間      │犯罪手法      │取得金錢（新臺幣）│
├──┼─────┼───────┼─────────┤
│ 1  │99年11月1 │以「你欠人家50│1,300元           │
│    │日某時    │萬元，如果拿不│                  │
│    │          │到錢，就讓你的│                  │
│    │          │店開不成」恐嚇│                  │
│    │          │陳銀，要索金│                  │
│    │          │錢。          │                  │
├──┼─────┼───────┼─────────┤
│ 2  │99年11月2 │同上          │3,000元           │
│    │日某時    │              │                  │
│    │          │              │                  │
├──┼─────┼───────┼─────────┤
│ 3  │99年12月2 │同上          │3,000元           │
│    │日某時    │              │                  │
│    │          │              │                  │
├──┼─────┼───────┼─────────┤
│ 4  │100 年1 月│同上          │3,000元           │
│    │2 日某時  │              │                  │
│    │          │              │                  │
├──┼─────┼───────┼─────────┤
│ 5  │100 年1 月│同上          │3,000元           │
│    │12日某時  │              │                  │
│    │          │              │                  │
├──┼─────┼───────┼─────────┤
│ 6  │100 年3月2│同上          │3,000元           │
│    │日某時    │              │                  │
│    │          │              │                  │
├──┼─────┼───────┼─────────┤
│ 7  │100 年4 月│同上          │3,000元           │
│    │2 日某時  │              │                  │
│    │          │              │                  │
├──┼─────┼───────┼─────────┤
│ 8  │100 年4 月│同上          │未得逞            │
│    │19日下午1 │              │                  │
│    │時30分許  │              │                  │
└──┴─────┴───────┴─────────┘